【裁判字號】    96,訴,1127
【裁判日期】    970521
【裁判案由】    強盜等
【裁判全文】
臺灣板橋地方法院刑事判決              96年度訴字第1127號
公  訴  人  臺灣板橋地方法院檢察署檢察官
被      告  乙○○
指定辯護人  江肇欽律師
被      告  甲○○
指定辯護人  蕭守厚律師
被      告  丙○○
選任辯護人  吳宏山律師
上列被告等因強盜等案件，經檢察官提起公訴（96年度少連偵字
第20號、96年度少連偵字第21號），本院判決如下：
    主  文
林呈龍意圖為自己不法之所有，結夥三人以上，攜帶兇器，以強
暴、脅迫至使不能抗拒，而使他人交付其物，處有期徒刑肆年拾
月。
甲○○意圖為自己不法之所有，結夥三人以上，攜帶兇器，以強
暴、脅迫至使不能抗拒，而使他人交付其物，處有期徒刑年拾
月。
丙○○意圖為自己不法之所有，結夥三人以上，攜帶兇器，以強
暴、脅迫至使不能抗拒，而使他人交付其物，處有期徒刑柒年陸
月。
    事  實
一、乙○○民國於96年2 月7 日晚上某時許，因其女友甲○○在
    網路上與丁○○言語曖昧，竟心生不滿，與甲○○、丙○○
    、少年林○○（79年4 月生）、黃○○（82年9 月生）、葉
    ○○（79年7 月生）、陳○陞（80年3 月生）及陳○延（81
    年6 月生）等（以上5 名少年姓名年籍均詳卷，涉案部分均
    業經本院少年法庭調查、審理）7 人，共同基於意圖為自己
    不法所有之犯意聯絡，由甲○○持少年林○○使用之門號00
    00000000號行動電話，約丁○○前往臺北縣三重市重陽橋下
    堤外公園內之籃球場聊天，丁○○不疑有他，即於同日晚上
    10時30分許，前往上址赴約，乙○○隨即指示丙○○在上址
    附近之堤防上把風，並指示少年林○○、黃○○、葉○○、
    陳○陞、陳○延等5 人，以持客觀上對人之生命、身體、安
    全構成威脅，足供為兇器使用之木棒、鐵棒及徒手毆打之強
    暴方式，共同結夥毆打丁○○，造成丁○○受有上唇挫傷血
    腫、左臉頰挫傷疼痛及背部挫傷之傷害，並以「要帶到山上
    處理掉」、「要給你死」等語恫嚇脅迫，至使丁○○不能抗
    拒，而交付其所有之現金新臺幣（下同）1,200 元、車牌號
    碼CNE-170 號重型機車1 輛及行車執照、駕駛執照各1 張予
    乙○○等人。乙○○復接續指示少年林○○將強盜所得之證
    件交予丙○○，由丙○○向丁○○脅迫稱：倘若丁○○當日
    不拿出現金20 0,000元贖金，將持其機車及證件前往地下錢
    莊簽立本票等語，同時留下少年林○○之上開行動電話門號
    以供聯繫後，隨即離去，並由少年林○○將強盜自丁○○之
    上開證件攜離現場。嗣丁○○隨即報警處理，再佯與林○○
    約定於96年2 月8 日凌晨4 時許，在臺北縣蘆洲市○○路尼
    加拉瓜公園內交付贖金，後來少年林○○又與丁○○改約於
    同日清晨5 時許，在臺北縣蘆洲市○○路237 號全家便利商
    店前付贖，迨於同日清晨5 時許，少年林○○偕同不知情之
    彭俊璁（業經檢察官另為不起訴處分）到場取款時，經警在
    上址便利商店前查獲彭俊璁，少年林○○則趁隙逃逸，警方
    且在臺北縣蘆洲市○○路與重陽一街交岔路口處尋獲丁○○
    之車牌號碼CN E-170號重型機車1 輛及行車執照；於同日清
    晨6 時許，在臺北縣三重市○○街與分子尾街交岔路口處查
    獲乙○○、甲○○；復於同日上午7 時50分許，在臺北縣三
    重市○○街16 1之2 號6 樓查獲少年陳○陞、葉○瑋；於同
    日上午9 時30分許，在臺北縣蘆洲市○○路363 號4 樓查獲
    少年林○○、黃○○，並扣得上開供聯絡使用之門號000000
    0000行動電話1 支；再循線查獲少年陳○延及丙○○。
二、案經丁○○訴由臺北縣政府警察局三重分局報請臺灣板橋地
    方法院檢察署檢察官偵查起訴。
    理  由
壹、證據能力部分：
    本件引用之被告以外之人於審判外之供述證據資料，被告乙○○、甲○○、丙○○、渠等之辯護人及檢察官於本院審理
    期日時對於證據能力均已表示不爭執（見本院96年11月21日
    、97年4 月30日審判筆錄），而未於言詞辯論終結前聲明異
    議，依刑事訴訟法第159 條之5 第2 項規定，視為已有將該
    等傳聞證據採為證據之同意，本院審酌該等證據資料作成之
    情況，查無違法取證之情形，認應係出於其自由意志，具有
    可信性，並無不適宜作為證據之情形，認具有證據能力，合
    先敘明。
貳、認定事實部分：
一、被告林呈龍、甲○○部分：
    上揭犯罪事實，業據被告林呈龍、甲○○於本院審理中均坦
    承不諱，核與告訴人丁○○於警詢時指訴之情節相符，且經
    證人即告訴人丁○○於偵查中結證屬實，並經證人即少年林
    ○○、黃○○、葉○○、陳○陞、陳○延於警詢及本院少年
    法庭調查時供陳詳明，復有臺北縣政府警察局三重分局扣押
    物品目錄表1 件、贓物認領保管單1 件、臺北縣立醫院96年
    2 月8 日北縣醫診字第9601292 號甲種驗傷診斷書1 件、丁○○傷勢照片影本1 幀、行動電話照片影本1 幀、機車照片
    影本4 幀附卷可稽，足認被告林呈龍、甲○○二人前述任意
    性之自白核與事實相符，罪證明確，犯行均堪認定。
二、被告丙○○部分：
    訊據被告丙○○固坦承於前揭時間確受被告林呈龍之邀集一
    同前往上址，並有當場以言語向被害人丁○○脅迫之事實，
    惟矢口否認有何加重強盜等犯行，辯稱：伊只是依照林呈龍
    的話做，在該處堤防上走來走去，根本不知道林呈龍去堤防
    做什麼，在堤防上走也看不到堤防下丁○○被打的情形，伊
    對丁○○講要拿錢出來不然就要拿證件去地下錢莊簽本票的
    話，是林呈龍交代要伊向丁○○講的，伊知道講這句話不對
    ，是有犯恐嚇取財罪，但伊真的對這件事從頭到尾都不曉得
    等語。然查：
  (一)被告丙○○於警詢、偵查以迄本院審理時，均坦承確受被告
    林呈龍之邀於96年2 月7 日晚上10時30分許，前往臺北縣三
    重市重陽橋下堤外公園，並依乙○○之指示在上址附近之堤
    防上踱步，嗣又依乙○○之指示，由其向丁○○脅迫稱：倘
    若當日不拿出現金200,000 元贖金，將持其機車及證件前往
    地下錢莊簽立本票等節，核與證人即共同被告林呈龍於偵查
    中結證稱：是伊向甲○○提議找丁○○出來，約於96年2 月
    7 日晚上10時30分許，在臺北縣三重市重陽橋下堤防，伊找
    甲○○、丙○○、少年林○○、黃○○、陳○陞、陳○延一
    起去，少年葉○○是以電話與前述其中一人聯絡後才過去的
    ，是丙○○說要扣丁○○的機車，簽本票的事是丙○○向丁○○說的，後來強取的錢是少年林○信拿的等語（見96年度
    少連偵字第20號偵查卷宗第98、99頁），情節相符。另證人
    即共同被告甲○○於偵查結證所稱：是丙○○威脅丁○○如
    果不拿出25,000元，就要拿丁○○的證件去簽本票等語（見
    96年度少連偵字第20號偵查卷宗第100 頁），伊有聽到丙○○叫丁○○付錢，要不然就拿證件押本票這些話，但不知道
    是否是林呈龍叫他說的等語（96年度少連偵字第20號偵查卷
    宗第121 頁），此雖就金錢的數額部分容有出入，但查係因
    強索之金錢由200,000 元降為30,000元後，又降為25,000元
    使然，此據證人即被害人丁○○於警詢時陳述即明（見96年
    度少連偵字第20號偵查卷宗第44、45頁）；證人丁○○於警
    詢時更證稱：綽號「阿東」之男子恐嚇若不拿錢給他們，就
    要拿伊的行照、駕照去地下錢莊借（簽）本票400,000 元等
    語（96年度少連偵字第21號偵查卷宗第59頁）。總此，足認
    被告丙○○確係受林呈龍邀集而去，並與甲○○、少年林○○、黃○○、陳○陞、陳○延及丁○○同時在場，而且確曾
    向丁○○脅迫稱：倘若當日不拿出現金200,000 元贖金，將
    持其機車及證件前往地下錢莊簽立本票等語之事實，灼然甚
    明。
  (二)被告丙○○迭以起訴書上所載由其所做之行為，均是在不知
    情的情況下所為，伊絕無強盜犯意云云置辯。然本件對丁○○出言脅迫交付財物之人確為丙○○，前經論究，已然明確
    ，而參諸當場情節來細繹「倘昇當日不拿出現金200,000 元
    贖金，將持其機車及證件前往地下錢莊簽立本票」該段語意
    ，脅迫之情實已昭然。被告丙○○雖另辯稱其在堤防上走來
    走去及告知丁○○上開言詞等等，均係照林呈龍的話所做而
    已，惟審諸全案卷證，非但未見其受有如何之外來強制情事
    ，亦查無林呈龍有何唆使作為，且較諸本件眾多參與涉案者
    之年齡，其又屬最為年長，更非痴愚，其既受林呈龍邀約一
    同前往，要謂不知處理何事，難以逕信。況且被告丙○○自
    承於堤防上踱步約有一個小時之久（見96年度少連偵字第21
    頁偵查卷宗第6 頁），雖是夜晚時分，視線不比白晝，但辯
    稱對同赴上址之眾人所為何事均不知情，顯然不符事理。甚
    至被告丙○○係在丁○○經少年林○○、黃○○、葉○○、
    陳○陞、陳○延等人，以木棒、鐵棒及徒手毆打之強暴方式
    ，共同結夥毆打丁○○，造成丁○○受有上唇挫傷血腫、左
    臉頰挫傷疼痛及背部挫傷之傷害，至使丁○○不能抗拒，而
    交付其所有之現金1,200 元、車牌號碼CNE-170 號重型機車
    1 輛及機車行車執照、駕駛執照各1 張予被告等人後，被告
    丙○○始步下堤防以言語脅迫丁○○，又隨即有少年林○○
    提供行動電話門號供丁○○聯絡付款所用，衡諸事理，倘若
    不知上情，何能承前啟後，適時表示前揭脅迫情詞，逞其犯
    行？何況被告丙○○於偵查中曾供稱「我從頭到尾只是把風
    」一語（見96年度少連偵字第21號偵查卷宗第184 頁），將
    之與丙○○在堤防上走來走去及其後出言向被害人恫嚇脅迫
    之事實參核以觀，益徵本件強盜犯罪分工之呈現。尤其被告
    等與少年等人於強盜得財後，一同至豆漿店吃喝時，經眾人
    協議，由乙○○與甲○○分得40％，少年林○○與丙○○也
    分得40％，餘20％由其餘4 人分配等情，亦據證人少年林○○於警詢時即已供明（見96年度少連偵字第21號偵查卷宗第
    47頁），自此強盜犯罪所得朋分之情，更足資認定被告丙○○確係本件結夥強盜犯罪行為人之一無訛。綜此各節，被告
    丙○○強盜之主觀犯意及客觀犯行實已足俱，彰彰明甚。
  (三)此外，復有臺北縣政府警察局三重分局扣押物品目錄表一件
    、贓物認領保管單一件、臺北縣立醫院96年2 月8 日北縣醫
    診字第9601292 號甲種驗傷診斷書一件、丁○○傷勢照片影
    本一幀、行動電話照片影本一幀、機車照片影本四幀附卷可
    稽。綜上，足認被告丙○○上開所辯，顯係圖卸飾詞，殊無
    可採，罪證明確，犯行洵堪認定。
、論罪科刑部分：
一、查木棒、鐵棒均為堅硬鈍重之物，客觀上足以用為實施強暴
    、脅迫或抵抗行為，而於人之生命、身體之安全，易生危險
    之器械，是為兇器。核被告林呈龍、甲○○、丙○○所為，
    均係犯刑法第330 條第1 項結夥三人以上攜帶兇器以強暴、
    脅迫至使不能抗拒而使他人交付其物之加重強盜罪。
二、被告等人共同毆打及脅迫被害人，致被害人交付財物，但仍
    以不足，才扣住被害人之機車及證件等物，命被害人再交付
    財物，否則即持被害人之證件前往地下錢莊簽立本票，致被
    害人不能抗拒，應允籌款交付，於翌日交款之時為警查獲，
    審酌被告等人之強盜時間密接，且係基於一個強盜犯意之決
    定，而被害人則係因先前遭毆打、脅迫後，致不能抗拒而應
    允籌款，是被告等人上開行為顯係以達成其同一犯罪之各個
    舉動，亦不能謂非以強暴脅迫使他人交付所有物行為之一部
    ，此實係強盜行為之繼續，自應合併前後行為而僅論以強盜
    既遂罪。又被告等人恫嚇被害人係強盜之脅迫行為，亦不另
    論罪；渠等對被害人施強暴行為，雖因此致被害人受有上唇
    挫傷血腫、左臉頰挫傷疼痛及背部挫傷之傷害，惟此乃強暴
    之當然結果，不另成立傷害罪，公訴意旨認應另論以普通傷
    害罪，且與前述加重強盜罪，為想像競合犯，從一重處斷，
    容有誤會，附此敘明。
三、被告林呈龍、甲○○、丙○○與少年林○○、葉○○、陳○
    陞、陳○延間，就上揭犯行，有犯意聯絡及行為分擔，均為
    共同正犯；至於少年黃○○係82年9 月出生，有年籍資料在
    卷可憑，於本件行為時尚未滿14歲，雖亦參與本件犯行，惟
    無刑事責任能力，故被告等人利用無責任能力之少年黃○○
    犯罪，為間接正犯。
四、再被告林呈龍、丙○○係成年人與少年林○○、葉○○、陳
    ○陞、陳○延共同實施犯罪，均應依兒童及少年福利法第70
    條第1 項前段規定加重其刑。查被告林呈龍、甲○○於本件
    犯罪行為時分係20歲、18歲之人，年紀尚輕，智識淺薄，一
    時失慮而鑄此大錯，犯罪後業已坦白認罪，深知悔悟，惟其
    等所犯加重強盜罪之法定本刑為七年以上有期徒刑，與其犯
    罪情節相較，實屬情輕法重，顯有堪資憫恕之處，本院認縱
    量處法定最低刑度，猶嫌過重，爰依刑法第59條規定，酌減
    其刑。其中被告丙○○部分，刑有加重及減輕者，應先加後
    減。爰審酌被告等人犯罪之動機、目的、手段、參與犯罪之
    情節、犯罪所生之損害、強盜所得之財物，兼衡其等犯罪後
    態度等一切情狀，分別量處如主文所示之刑，以示懲儆。又
    本件被告犯罪時間雖在96年4 月24日前，但其等因所犯係刑
    法第330 條之罪，且經宣告有期徒刑均逾一年六月，故無中
    華民國96年罪犯減刑條例所定得以減刑規定之適用，併予說
    明。
五、至於扣案之行動電話1 支，係共犯少年林○○所有，雖足作
    為認定被害人指述連繫作案之歹徒即被告等人之佐證，惟因
    屬共犯少年林○○隨身物品，其主要功能即係訊息之聯絡，
    且與本件強盜行為本身並無直接關聯，參以刑法第38條第1
    項第2 款亦規定得予沒收，非為法定應為義務沒收之違禁物
    ，爰不併予宣告沒收。另共犯少年等人持以毆打被害人之木
    棒、鐵棒，係其等隨手撿拾，於行為後已經丟棄，業據少年
    葉○○、黃○○供述在卷（見96年度少連偵字第21號偵查卷
    宗第46、55頁），既未經扣案，又無證據足以認定現尚存在
    而未滅失，該物亦非違禁物，為免日後執行之困難，自無併
    予宣告沒收之必要，附此敘明。
據上論斷，應依刑事訴訟法第299 條第1 項前段，兒童及少年福
利法第70條第1 項前段，刑法第28條、第330 條第1 項、第59條
，判決如主文。
本案經檢察官劉仕國庭執行職務
中    華    民    國    97    年    5     月    21    日
                  刑事第一庭    審判長法  官  陳恆寬
                                      法  官  劉景宜
                                      法  官  張江澤
以上正本證明與原本無異。
如不服本判決，應於送達後10日內，向本院提出上訴狀。
                                      書記官  林怡秀
中    華    民    國    97    年    5     月    21    日
附錄本案論罪科刑法條全文：
刑法第330條
犯強盜罪而有第321 條第1 項各款情形之一者，處7 年以上有期
徒刑。
前項之未遂犯罰之。


司法院資訊處製作；財團法人民間司法改革基金會備份。
